【裁判字號】    92,訴,292
【裁判日期】    920715
【裁判案由】    貪污治罪條例等
【裁判全文】
臺灣高雄地方法院刑事判決                          九十二年度訴字第二九二號
    公  訴  人  臺灣高雄地方法院檢察署檢察官
    被      告  甲○○
    被      告  戊○○
    共      同
    指定辯護人  本院公設辯護人丁○○
右列被告等因貪污治罪條例等案件，經檢察官提起公訴（九十二年度偵字第一三一四
號），本院判決如左：
    主  文
甲○○、戊○○共同與依據法令從事公務之人員，藉勢勒索財物，均累犯，各處有期
徒刑壹年拾月，褫奪公權參年，共同所得財物新臺幣貳佰萬元，應予追繳發還被害人
，如全部或一部無法追繳時，以其財產抵償之。
    事  實
一、甲○○前曾於民國八十五年二月間因違反槍砲彈藥刀械管制條例案件，經法院判
    處有期徒刑二年六月，於八十八年八月七日假釋期滿執行完畢；戊○○則曾於八
    十三年二月間因違反槍砲彈藥刀械管制條例案件，經法院判處有期徒刑七月，於
    八十六年九月十九日執行完畢，均不知悔改。
二、緣蘇福清（已另案判決）於八十九年間係擔任高雄縣政府警察局湖內分局刑事組
    偵查員，平日負有刑事犯罪偵查職務為依據法令從事於公務之人員。甲○○、戊○○及莊泰山（已另案判決）與蘇福清均屬舊識，且明知其具有上開身分及所負
    執行公務之具體內容。甲○○、戊○○、莊泰山及蘇福清均瞭解政府於八十九年
    間尚未開放洋菸進口，倘未經許可販入並私運洋菸進口之完稅價格逾十萬元以上
    經查獲者，則除依懲治走私條例之相關規定科以刑責外，尚須沒收所販入之洋菸
    ，將致使從事走私行為者損失慘重、血本無歸。竟利用蘇福清刑事偵查員職司犯
    罪查緝業務之身分，及洞悉上開走私行為者被查獲勒索後不敢妄行報案及聲張之
    心理因素，而於八十九年六月間某日晚上十九時許，在高雄市旗津區○○○路處
    ，由甲○○將其自年籍姓名不詳綽號「益仔」之男子處所獲知，位在高雄市旗津
    區○○○路二二九號藏匿有私菸之消息，透露予莊泰山知悉後，由甲○○另行邀
  集綽號「益仔」及走私集團內線之不詳姓名綽號者提供消息，莊泰山邀集蘇福清
    及戊○○以刑事偵查人員身分，藉執行偵查職務之權勢，向正從事運送私菸行為
    之貨主需索金錢。渠等謀議既定後，則先由甲○○帶領莊泰山至上開藏匿私菸處
    勘查地形，以確定消息來源是否正確。俟約於一星期後某日凌晨一時許，綽號「
    益仔」之人通知甲○○上揭置放私菸處將有動靜，甲○○轉達予莊泰山知悉，莊
    泰山除一面通知蘇福清外，並電請戊○○共乘一部自用小客車出發，蘇福清則自
    行駕車，一同前往甲○○租住處及高雄市○○區○○街鳳山寺旁之淨心亭等候通
    知行動。渠等守候至同日凌晨五時許，莊泰山接獲甲○○電話得悉藏匿私菸處有
    人正在搬運出貨，蘇福清、莊泰山及戊○○三人隨即出發前往，俟抵達高雄市旗
    津區○○○路二二九號處後，果發現有人正在搬運私菸上車，蘇福清遂出示其證
    件，表明其身分及前來偵查案件之目的，莊泰山及戊○○則在旁依勢權充係與蘇
    福清同行之警察人員，莊泰山乃要求在場搬運工人通知私菸貨主到場，嗣年籍姓
    名不詳綽號「阿順」之貨主得知此情後，果憚於藏匿在該處價值約新臺幣（下同
    ）四百萬元之私菸被查獲將蒙受鉅額損失，且其亦將受到刑事責任之訴追處罰，
    乃委請丙○○出面與蘇福清接洽給付金錢平息查獲風險之事宜，丙○○允諾受託
    至該處與蘇福清等人洽商勒索之金錢數額，經雙方獲致由「阿順」交付二百萬元
    ，蘇福清等人不再繼續偵查此案之結論，丙○○即轉達此協商結果並取得綽號「
    阿順」者之同意，蘇福清旋指派戊○○與丙○○一同前往高雄市旗津區廣濟宮前
    廣場處，蘇福清及莊泰山留在現場控制所查獲之私菸及人員，俟丙○○於同日約
    九時許自綽號「阿順」者處取得二百萬元交付予戊○○，戊○○便以電話通知莊
    泰山錢已到手後，蘇福清、莊泰山、戊○○則依約離開現場未將此案查獲，並前
    往高雄市三民區○○○路四十六號「人境廬茶坊」會合，蘇福清等人各分得四十
    萬元，甲○○則於分得八十萬元後，轉交其中五十萬元予「益仔」及不詳姓名之
    走私集團內線者。
三、甲○○及戊○○於檢察官偵查中自白其上開藉勢勒索犯行，嗣繳交分配各自受領
    之犯罪所得，並於事前經檢察官同意，供述與案情有重要關係之事項，因而使檢
    察官得以追訴本案之其他共犯。
四、案經內政部警政署刑事警察局、保安警察第三總隊第三大隊第二中隊、高雄市政
    府警察局、高雄縣政府警察局六龜分局、法務部調查局高雄縣調查站共同報請臺
    灣高等法院高雄分院檢察署指揮，並移送臺灣高雄地方法院檢察署檢察官偵查起
    訴。
    理  由
一、訊據被告甲○○及戊○○對右揭事實均坦承不諱，經核與另案被告莊泰山於偵查
    中之供述及證人丙○○、乙○○證陳之情節相符，並有渠等自動交付犯罪所得之
    現金七十萬元扣案可稽，足見被告甲○○及戊○○之自白，洵屬有據。又另案被
    告蘇福清於八十九年間擔任高雄縣政府警察局湖內分局刑事組偵查員，係負有刑
    事犯罪偵查業務為依據法令從事於公務之人員；被告甲○○、戊○○、另案被告
    莊泰山與蘇福清均屬舊識，亦明知其具有上開身分及所負執行職務之具體內容乙
    節，業據另案被告蘇福清、莊泰山直承此情非虛，且核與被告甲○○、戊○○供
    述之情節相符。又政府於八十九年間尚未開放洋菸進口，倘未經許可販入並私運
    洋菸進口之完稅價格逾十萬元以上經查獲者，則除依懲治走私條例之相關規定科
    以刑責外，尚須沒收所販入之洋菸，將致使從事走私行為者損失慘重、血本無歸
    等情，此為公眾週知之事實，本毋待舉證至明。參以前述被告甲○○及莊泰山自
    白之情詞，足見渠等確有謀議利用警察行使偵查犯罪職權之機會，及洞悉從事走
    私犯罪者之心理，於右揭時地藉勢向私菸貨主綽號「阿順者」勒索二百萬元之事
    實至明。故本案事證已臻明確，其二人犯行均堪予認定。
二、另案被告蘇福清於行為時，具警察人員身分，為依據法令從事於公務之人員。被
    告甲○○、戊○○及另案被告莊泰山雖不具有公務員之身分，惟與具有公務員身
    分之蘇福清共犯貪污治罪條例之罪，依同條例第三條規定，亦應依該條例處斷。
    渠等共同由蘇福清藉查緝取締走私香菸為由，憑恃警察權勢向私菸貨主綽號「阿
    順」者勒索財物，核渠等所為，均係犯貪污治罪條例第四條第一項第二款之藉勢
    勒索財物罪。被告甲○○、戊○○、另案被告莊泰山、綽號「益仔」及不詳年籍
    綽號之走私集團提供內線者，與具有警察身分之另案被告蘇福清，各係以自己共
    同犯罪之意思，事前同謀，分別參與實施身分犯構成要件或以外之行為，均為純
    正身分犯之共同正犯。被告甲○○前曾於八十五年二月間因違反槍砲彈藥刀械管
    制條例案件，經法院判處有期徒刑二年六月，於八十八年八月七日假釋期滿執行
    完畢；被告戊○○則曾於八十三年二月間因違反槍砲彈藥刀械管制條例案件，經
    法院判處有期徒刑七月，於八十六年九月十九日執行完畢，此有臺灣高等法院被
    告全國前案紀錄表各一份在卷憑考，渠等於有期徒刑之執行完畢後，五年內再犯
    本件最重本刑為有期徒刑以上之刑之罪，均為累犯，除最重本刑無期徒刑依法不
    得加重外，各應依刑法第四十七條之規定，加重其刑。被告甲○○及戊○○於實
    施上開犯行後，在偵查中自白其犯罪，此觀察渠等警詢及檢察官訊問筆錄自明，
    且自動繳交所分配之犯罪所得各三十萬元、四十萬元，爰依同條例第八條第二項
    前段之及刑法第六十六條前段之規定減輕其刑至二分之一；又渠等於事前經檢察
    官同意，供述與案情有重要關係之事項，因而使檢察官得以追訴本案之其他共犯
    ，業據起訴書詳載敘明，應酌依證人保護法第十四條第一項規定及刑法第六十六
    條後段之規遞減輕其刑至三分之二，並依法先加後減及遞減之。爰審酌被告甲○○及戊○○勾結具偵查職務之蘇福清，假藉警察偵查犯罪之機會，需索鉅款，玷
    污警察風紀與公權力執行之廉潔性，敗壞官箴；惟念其二人均於犯罪後坦承全部
    犯行，並主動繳交不法所得，尚見有反省檢討之意，及其二人分擔行為較為輕微
    ，態度尚佳等一切情狀，各量處如主文所示之刑，另依貪污治罪條例十七條及刑
    法第三十七條第二項之規定，分別諭知褫奪公權三年。被告甲○○及戊○○勒索
    所得金額二百萬元，依貪污治罪條例第十條之規定，應予追繳，並依其犯罪情節
    諭知發還予被害人即綽號「阿順」者；另其二人雖已於本院審理中交付所得七十
    萬元，已如前述，惟共同收受之賄賂，沒收追徵均採合併計算、共犯連帶追繳之
    法理（最高法院六十二年度第二次刑庭庭推總會議決議及六十四年台上字第二六
    一三號判例參照），故仍應由本院就全部所得金額二百萬元為追繳之諭知，惟其
    追繳數額則應就全體共犯執行至二百萬元之數為已足，應予敘明。
三、公訴意旨於事實欄並未就被告涉犯有參與犯罪組織部分提起公訴，且本院復查無
    其他積極證據足認其等涉犯組織犯罪防制條例第三條第一項後段之參與犯罪組織
    罪嫌，故公訴人認渠等尚涉犯此罪嫌，容有未合。又本案在場之另案被告莊泰山
    、被告甲○○、戊○○、證人丙○○、乙○○等人均一致指陳，當時並無看見有
    持槍情事，且遍查全卷，亦無積極證據證明被告等人係持槍假藉警察人員身分勒
    索財物，足見公訴人認被告甲○○及戊○○另犯未經許可持有手槍罪嫌云云，即
    有與事證未合，惟此部分公訴意旨既認為與前揭起訴論罪之公務員藉勢勒索財物
    罪間，具有牽連犯之裁判上一罪關係，故不另為無罪之諭知，併此敘明。
據上論斷，應依刑事訴訟法第二百九十九條第一項前段、貪污治罪條例第三條、第四
條第一項第二款、第八條第二項前段、第十條第一項、第二項、第十七條，證人保護
法第十四條第一項、刑法第十一條前段、第二十八條、第四十七條、第三十七條第二
項，判決如主文。
中      華      民      國     九十二     年     七     月     十五     日
                               臺灣高雄地方法院刑事第四庭
                                     法  官    李代昌
右正本證明與原本無異。
如不服本判決，應於判決送達後十日內，向本院提出上訴狀。
                                     書記官    吳月華
中      華      民      國     九十二     年     七     月     十七     日
附錄本判決論罪科刑適用法條
貪污治罪條例第四條
有下列行為之一者，處無期徒刑或十年以上有期徒刑，得併科新台幣一億
元以下罰金：
一  竊取或侵占公用或公有器材、財物者。
二  藉勢或藉端勒索、勒徵、強占或強募財物者。
三  建築或經辦公用工程或購辦公用器材、物品，浮報價額、數量、收取
    回扣或有其他舞弊情事者。
四  以公用運輸工具裝運違禁物品或漏稅物品者。
五  對於違背職務之行為，要求、期約或收受賄賂或其他不正利益者。
前項第一款至第四款之未遂犯罰之。


司法院資訊處製作；財團法人民間司法改革基金會備份。
